【裁判字號】    99,抗,28
【裁判日期】    990212
【裁判案由】    本票裁定
【裁判全文】
臺灣板橋地方法院民事裁定                99年度抗字第28號
抗  告  人
即相對人    甲○○
相  對  人
即聲請人    乙○○
上列當事人間聲請本票裁定准予強制裁定事件，抗告人對於本院
中華民國98年12月8日98年度司票字第7427號裁定提起抗告，本
院裁定如下：
    主      文
抗告駁回。
抗告程序費用由抗告人負擔。
    理      由
一、按「執票人向本票發票人行使追索權時，得聲請法院裁定後
    強制執行」票據法第123 條定有明文。又按「執票人依票據
    法第123 條規定，向本票發票人行使追索權時，聲請法院裁
    定對發票人之財產強制執行者，其性質與非訟事件無殊，法
    院就本票形式上之要件是否具備予審查為已足。至該本票債
    務是否已因清償而消滅，應依訴訟程序另謀解決，殊不容於
    裁定程序中為此爭執」、「本票執票人，依票據法第一百二
    十三條規定，聲請法院裁定許可對發票人強制執行，係屬非
    訟事件，此項聲請之裁定，及抗告法院之裁定，僅依非訟事
    件程序，以審查強制執行許可與否，並無確定實體上法律關
    係存否之效力，如發票人就票據債務之存否有爭執時，應由
    發票人提起確認之訴，以資解決」分別有最高法院56年台抗
    字第714 號、57年台抗字第76號判例意旨參照。
二、本件相對人主張：伊執有抗告人簽發如附表所示之本票，並
    記明免除作成拒絕證書之本票1紙（下稱系爭本票），詎經
    提示後未獲清償，依票據法第123條之規定聲請裁定許可強
    制執行等情，業據相對人提出本票1紙為證，原裁定予以准
    許，即無不合。
三、抗告人抗告意旨雖以：抗告人擔任三合鎰股份有限公司之董
    事，由於該公司長期經營不善，導致積欠員工薪資，抗告人
    應該公司東廠（彰化縣彰化市○○路○段600巷218-2號）廠
    長游正楷之邀，於民國98年7月22日上午10時與該公司董事
    吳進來、游金來陪同之下前往商談東廠買賣事宜。詎料，抗
    告人於商談過程中，突然湧入40多名員工，場面極度混亂，
    在場員工以第三人鄭育澤、吳翔佑、楊健文及范品卿等4人
    為首共同以：「如果沒有簽本票一個人都不能走」、「你今
    天本票一定要簽出來，不然就不讓你走」等語，其中鄭育澤
    以拍打桌子之方式助勢；楊健文更以摔椅子、口出穢言：「
    幹你娘，做什麼事都不負責任，錢全部都被你們拿去花，叫
    警察、叫律師來都沒有用，和美地區是我的地盤，本票不簽
    下去給我試試看…」等語，恐嚇脅迫抗告人及吳進來、游金
    來分別簽發本票，並限制抗告人之人身自由，抗告人雖於下
    午3時45分報警由莿桐派出所員警陳漢旻到場處理，抗告人
    仍被迫簽發40多張本票予現場員工，其中包括相對人乙○○
    ，票面金額共計300多萬元，抗告人於下午5時始得脫離現場
    ，事後抗告人已向台灣彰化地方法院檢察署提出恐嚇及妨礙
    自由告訴，並經受理在案，抗告人係受到強暴脅迫之情形下
    簽發系爭本票予相對人，爰對該裁定提起抗告，並聲明原裁
    定廢棄等語。經查：本件抗告人主張關於受到強暴、脅迫始
    簽發系爭本票之原因事實，縱令抗告人前揭所稱屬實，亦係
    實體上法律關係之爭執，依前開說明，自應由抗告人另行提
    起訴訟，或於強制執行程序終結前依強制執行法第14條第2
    項之規定提起債務人異議之訴，以資救濟。揆諸上開說明，
    抗告人抗告各節，本件非訟程序尚不得加以審究，仍應為許
    可強制執行之裁定。從而，抗告意旨指摘原裁定不當，求予
    廢棄，並無理由，應予駁回。
四、結論：本件抗告為無理由，依非訟事件法第55條第2項、第
    46條、第21條第2項，民事訴訟法第495條之1第1項、第449
    條第1項、第78條，裁定如主文。
中    華    民    國    99    年    2    月    12    日
                  民事第三庭  法  官  張紫能
上為正本係照原本作成
如不服本裁定，僅得於收受本裁定正本送達後10日內向本院提出
再抗告狀，並繳納再抗告裁判費新台幣1,000元。
中    華    民    國    99    年    2    月    12    日
                              書記官  蔡佳容
┌───────────────────────────────────────────────────────────────┐
│本票附表：                                                                                                    99年度抗字第28號│
├───┬─────────┬─────────┬───────────┬────────────┬──────────┬───┤
│編  號│發    票    日    │  票  面  金  額  │到        期        日│  利  息  起  算  日    │ 票   據   號   碼  │備 註 │
│      │                  │  （新  台  幣）  │                      │                        │                    │      │
├───┼─────────┼─────────┼───────────┼────────────┼──────────┼───┤
│001   │98年7月22日       │89,450元          │98年8月31日           │98年8月31日             │0000000             │      │
└───┴─────────┴─────────┴───────────┴────────────┴──────────┴───┘

司法院資訊處製作；財團法人民間司法改革基金會備份。
